臺灣臺北地方法院民事判決　　　　　　　　　　　　九十二年度訴字第三四四八號
　　　原　　　告　丙○○
　　　　　　　　　丁○○
　　　共　　　同
　　　訴訟代理人　許麗紅律師
　　　被　　　告　台北縣政府消防局
　　　法定代理人　戊○○
　　　訴訟代理人　甲○○
　　　被　　　告　乙○○
當事人間請求侵權行為損害賠償事件，由刑事庭移送前來，經本院於中華民國九十三
年七月十三日言詞辯論終結，判決如左：
    主      文
原告之訴及假執行之聲請均駁回。
訴訟費用由原告丙○○負擔二十分之一，餘由原告丁○○負擔。
    事實及理由
甲、程序方面：
    本件原告經合法通知，未於最後言詞辯論期日到場，核無民事訴訟法第三百八十
    六條所列各款情形，應依被告之聲請，由其一造辯論而為判決。
乙、得心證之理由：
一、原告主張：其等於民國九十年三月二十五日下午二時四十分左右，共同騎乘車號
    AOE-365 號之重型機車送貨至台北縣新店市○○路途中，沿中正路往中央路方向
    之內側車道行駛，行經新店市○○路與中正路二四七巷口前，遭被告乙○○即被
    告台北縣政府消防局第四大隊安康分隊隊員駕駛之車號 2G-6548救護車由後方撞
    及，致原告身體分別受有傷害。被告乙○○疏未注意車前狀況，在劃有分向限制
    線之雙向四車道行車時，跨越分向限制線駛入對向車道撞及原告，為有過失，應
    依民法第一百八十四條第一項前段規定對原告負侵權行為損害賠償責任，被告台
    北縣政府消防局自應依法就其所屬公務員於執行職務行使公權力時所致損害負國
    家賠償責任，並依民法第一百八十八條第一項規定負僱用人責任。又原告丁○○
    為前開身體傷害須開刀醫療支出醫療費新台幣（下同）十五萬元、看護費七萬九
    千八百元，另有勞動能力減損之損害一百九十三萬四千八百十六元、非財產上損
    害一百五十萬元；原告丙○○則支出醫療費二萬零四百七十七元，另得請求被告
    賠償非財產上損害即慰撫金十五萬元。為此本於國家賠償法第二條第二項及民法
    第一百八十四條第一項前段、第一百八十八條、第一百九十五條規定，請求被告
    負連帶損害賠償責任，原告業於九十二年三月十四日依國家賠償法規定以書面向
    被告台北縣政府消防局請求遭拒絕等語。並聲明：(一)被告應連帶給付原告丙○○
    十七萬零四百七十七元、原告丁○○三百六十六萬四千六百十六元，及均自起訴
    狀繕本送達翌日起至清償日止，按年息百分之五計算之利息。(二)願供擔保以代釋
    明，請准宣告假執行。
二、被告則以：被告乙○○在九十年三月二十五日下午執行救護任務，駕駛救護車將
    病患送往新店耕莘醫院途中，已開啟警示燈，行經新店市○○路時，因順向之車
    道塞車，故跨越劃有分向限制線之雙向四車道，而原告騎乘之機車忽從同一順向
    車陣中穿出欲穿越分向限制線，被告乙○○因閃避不及而撞及原告機車，但原告
    為無照駕駛且違反交通規則騎乘機車，被告乙○○並無肇事因素而無過失，此業
    經臺灣高等法院以九十三年度交上易字第八九號刑事判決無罪確定，則被告自無
    庸對原告負連帶損害賠償責任等語，資為抗辯。並聲明：原告之訴及假執行之聲
    請均駁回，如受不利判決願供擔保，請准宣告免為假執行。
三、兩造不爭執之事實：
    原告主張其等於九十年三月二十五日下午二時四十分左右，共同騎乘機車沿台北
    縣新店市○○路往中央路方向車道行駛，行經新店市○○路與中正路二四七巷口
    前，遭被告乙○○即被告台北縣政府消防局第四大隊安康分隊隊員駕駛之救護車
    自後撞及，原告身體因此分別受有傷害之事實，業據其提出診斷證明書為證，被
    告對於有發生車輛碰撞及原告身體受有傷害等事實不爭執，堪信為真實。
四、原告主張被告乙○○駕駛救護車未注意車前狀況，為有過失，應負侵權行為損害
    賠償責任乙節，則為被告所否認，並以右開情詞置辯。是以，本件兩造爭執之重
    點在於：被告乙○○駕駛救護車撞及原告騎乘之機車，是否有過失？現析述如下
    ：
（一）按救護車執行任務時得不受道路交通安全規則第九十三條所定行車速度之限制
      ，且於開啟警示燈及警鳴器執行緊急任務時，得不受標誌、標線及號誌指示之
      限制，道路交通安全規則第九十三條定有明文。次按汽車行駛時，駕駛人應注
      意車前狀況，並隨時採取必要之安全措施，同規則第九十四條第三項亦定有明
      文。經查，被告乙○○於當時駕駛救護車附載生命垂危之患者，沿途並均有打
      開警示燈及警報器以為警示，業經其陳述綦詳，且為原告所不爭執，依前開說
      明，得不受行車速度、標誌、標線及號誌指示之限制，惟仍須注意車前狀況，
      並隨時採取必要之安全措施。
（二）再按機器腳踏車行駛之車道及轉彎，應依標誌或標線之規定行駛，道路交通安
      全規則第九十九條第一項亦定有明文。另按標線依其型態原則上分類如左：一
      線條：以實線或虛線標繪於路面或緣石上，用以管制交通者，原則上區分如左
      ：(八)雙黃實線：設於路段中，用以分隔對向車道，並雙向禁止超車、跨越或迴
      轉，道路交通標誌標線號誌設置規則第一百四十九條第一項第八款亦定有明文
      。卷查，依肇事現場照片所示（見臺灣臺北地方法院檢察署九十一年度偵字第
      八八六一號卷第三十二頁、第三十三頁），原告丁○○所騎乘機車之停止位置
      ，位於對向外側車道，且該機車左側車身遭被告乙○○所駕駛之救護車右前車
      頭撞及倒地而各造成該處之車損。又依警繪現場圖（見前揭偵查卷第十八頁）
      所示：機車刮地痕位置位於對向車道，且呈兩條刮地痕往前方直線刮之走向，
      比對原告丁○○所騎乘機車與被告乙○○所駕駛之救護車之車損，顯示原告丁○○所騎乘機車肇事當時已跨越雙黃實線之分向限制線。是原告丁○○騎乘機
      車有違上開規定，此情亦經證人張夢麟即台灣省台北縣區車輛行車事故鑑定委
      員會鑑定委員，於本院九十二年度交簡上字第一四六號被告乙○○所涉業務過
      失傷害刑事案件九十二年十一月十三日審判期日到場證述明確，有審判筆錄可
      稽（見該刑事案件卷該日審判筆錄），另經台灣省車輛行車事故覆議鑑定委員
      會鑑定委員黃順發證述屬實（見該刑事案件九十二年十二月二十九日審判筆錄
      ），前開事實應堪認定。準此，原告丁○○騎乘機車於肇事當時已跨越雙黃實
      線之分向限制線為肇事之原因。
（三）被告乙○○是否亦有過失，且其過失同為前述車禍之肇事原因？
      1.經查，該車禍係原告丁○○騎乘機車跨越雙黃實線之分向限制線，而被告乙○○所駕駛之救護車係自後撞及，已如前述。次查，被告乙○○當時駕駛救
        護車附載生命垂危之患者，以時速六十公里之速度行駛（見上開偵卷第四頁
        正面），沿途並有打開警示燈及警報器以為警示，自有道路優先通行權。另
        依被告乙○○所述，其在駛入對向車道之前有先將救護車向左跨越雙黃線約
        一個駕駛座之距離（見前揭偵查卷第三頁背面），以當時被告乙○○之視野
        ，應可清楚看見對向車道之車輛。
      2.再依道路交通安全規則第一百零一條第六款規定：汽車超車及讓車時，聞有
        救護車之警號時，不論來自何方，均應立即避讓。原告丁○○亦自陳當時有
        聽到救護車之警報聲等語（見本院九十二年度交簡上字第一四六號刑事案件
        九十二年九月三十日訊問筆錄），理應依前開規定觀察救護車之行向立即避
        讓。
      3.又證人台灣省台北縣區車輛行車事故鑑定委員會鑑定委員范俊海證述：「目
        前的研究顯示臺灣一般駕駛人在市區道路駕駛時反應時間為零點五秒到零點
        六秒，而救護車的駕駛，如果我們抓它的時速以六十公里來計算，秒速是十
        六公尺，另外臺灣地區的駕駛人平均反應時間有規定是零點七五秒（這個規
        定的全銜我目前記不起來），依此推算，救護車駕駛如果以六十公里來開車
        ，他的反應距離是十二公尺，也就是說在這種情況之下有人在十二公尺以內
        出現在六十公里時速的救護車駕駛之前，救護車駕駛是沒有辦法反應的，同
        一種情況之下，他人在十二公尺以外出現，救護車駕駛還比較有反應可能。
        」等語（見前述刑事案件九十二年十一月十三日審判筆錄）。再者，依肇事
        現場圖來看（見上揭偵查卷第十八頁之道路交通事故調查報告表），現場並
        無救護車之煞車痕跡。
      4.綜合上開跡證判斷，應可認定原告丁○○騎乘機車聽見救護車之聲響時，未
        觀察被告乙○○所駕駛救護車之行向立即避讓，而在救護車跨越雙黃實線之
        分向限制線駛入對向車道不久亦自車陣中右轉完成而已跨越雙黃實線駛入對
        向車道，被告乙○○此時看見原告丁○○所騎乘之機車時，救護車與機車之
        距離已在十二點四八公尺之反應距離內，致使被告乙○○並無足夠之時間做
        煞車反應，此時被告乙○○係屬應注意但客觀上一般人均不能注意車前狀況
        並隨時採取必要之安全措施之情形，應認被告乙○○對於本件車禍之發生，
        即不負過失責任，故被告抗辯被告乙○○就車禍事故之發生並無過失等語，
        尚堪採信。
      5.此外，被告乙○○所涉業務過失傷害罪嫌，業經臺灣高等法院以九十三年度
        上易字第八九號判決無罪確定在案，有刑事判決書附卷可佐。而原告復未能
        提出其他證據以證明被告乙○○確有過失，則其主張被告乙○○因疏未注意
        車前狀況，在劃有分向限制線之雙向四車道行車時，跨越分向限制線駛入對
        向車道撞及原告，為有過失乙節，即無理由。
（四）被告乙○○既無過失，自無須依民法第一百八十四條第一項前段規定對原告負
      侵權行為損害賠償責任，且原告主張被告台北縣政府消防局應依法就其所屬公
      務員於執行職務行使公權力時所致損害負國家賠償責任，並依民法第一百八十
      八條第一項規定負僱用人責任，亦屬無據。
五、從而，原告本於國家賠償法第二條第二項及民法第一百八十四條第一項前段、第
    一百八十八條、第一百九十五條規定，請求被告負連帶損害賠償責任，聲明請求
    被告連帶給付原告丙○○十七萬零四百七十七元、原告丁○○三百六十六萬四千
    六百十六元，及均自起訴狀繕本送達翌日（被告乙○○自九十二年五月二十九日
    、被告台北縣政府消防局自九十二年五月二十八日）起至清償日止，按年息百分
    之五計算之利息，為無理由，應予駁回。其訴既經駁回，則假執行之聲請即失所
    附麗，應併予駁回。
六、本件為判決之基礎已臻明確，兩造其餘關於原告是否受有醫療費用、看護費、勞
    動能力減損及非財產上等損害所為之陳述及所提其他證據，於判決之結果無影響
    ，自無庸逐一論述，併此敘明。
丙、結論：原告之訴為無理由，並依民事訴訟法第三百八十五條第一項前段、第七十
    八條、第八十五條第一項但書，判決如主文。
中　　　華　　　民　　　國　　九十三　　年　　　八　　　月　　　六　　　日
                            民事第三庭  法  官  賴錦華
正本係照原本作成
如對本判決上訴，須於判決送達後廿日內向本院提出上訴狀
中　　　華　　　民　　　國　　九十三　　年　　　八　　　月　　  六　　  日
                                        書記官  林桂玉
